【裁判字號】    94,易,2096
【裁判日期】    950227
【裁判案由】    詐欺
【裁判全文】
臺灣高雄地方法院刑事判決              94年度易字第2096號
公  訴  人  臺灣高雄地方法院檢察署檢察官
被      告  己○○
上列被告因詐欺案件，經檢察官聲請以簡易判決處刑（94年度偵
字第16654 號），本院認不應以簡易判決處刑，改依通常程序判
決如下：
    主  文
己○○幫助連續共同意圖為自己不法之所有，以恐嚇使人將本人
之物交付，處有期徒刑柒月。緩刑肆年，緩刑期內付保護管束。
    事  實
一、己○○於得以預見將本人所有之金融機構存摺帳戶提供予他
    人使用，他人可能利用所提供之帳戶做為恐嚇取財等犯行之
    取款工具，適於民國（下同）94間4 月、5 月間某日，從自
    由時報廣告分列版上得知有人要收購金融帳戶，因經濟拮据
    ，窘於生活，竟基於幫助該不詳姓名之成年男子恐嚇取財之
    不確定犯意，以廣告內所載之電話與不詳姓名之男子聯絡後
    ，將將自己在高雄市新興郵局申辦之中華郵政股份有限公司
    （下稱中華郵政公司）之存摺（帳號為：000-000000000000
    00號，下稱系爭帳戶）及其夫甲○○（另案經本院以94年度
    簡字第5800號判決有期徒刑五月確定，現入獄服刑中）所有
    所有之中華郵政公司鳳山新富郵局帳號：000000000000000
    號帳戶、提款卡、密碼及語音轉帳密碼等，在高雄縣鳳山市
    ○○路與中山西路口，以每本各新台幣（下同）5 千元代價
    販賣給該不詳姓名之男子，該男子旋將所收購之帳戶交予卲
    維朋輾轉交曹順展（2 人均另案由檢察官以94年度偵字第
    1322 0號起訴）等不法份子，嗣該邵維朋等不法份子即基於
    共同恐嚇取財之犯意，先於94年5 月16日以電話向丙○○恫
    稱：妳兒被綁架，如果要兒子就要拿錢來贖，丙○○告以要
    連絡伊先生，該不法份子告以如果跟先生聯絡，兒子就會沒
    命等語，丙○○不知有詐，心生畏懼而匯款4 萬元入己○○
    之帳戶內，隨即遭該不詳姓名之歹徒提領而去；94年5 月17
    日復以電話恐嚇之方式向乙○○恫稱：你兒子為人擔保借貸
    20萬元，本息已逾50萬元，現人在渠等手上等語，電話中除
    傳來冒充乙○○兒子之哭泣聲外，復誆稱：爸我是被朋友害
    的，快救我，他們在打我云云。乙○○一時無從查證，恐兒
    子遭遇不測心生畏懼，遂依指示前往匯款4 萬元至己○○上
    開帳戶內，亦旋即被歹徒提領一空；同日中午12時許，撥打
    電話向庚○○恫稱，其兒子因擔任他人借款之保證人而遭帶
    走、毆打，要求庚○○匯款至指定之帳戶以為還款，庚○○
    因而心生畏懼，乃於同日下午3 時51分許，依指示匯款18萬
    元至甲○○前揭帳戶；後於同年5 月18日上午11時20分許，
    以電話向戊○○恫稱，其兒子葉志昇因欠款未還而遭帶走，
    並將對葉志昇不利，要求戊○○匯款至指定之帳戶以為解決
    ，戊○○因而心生畏懼，乃於同日中午12 時36 分許，依指
    示匯款20萬元至甲○○前開帳戶。嗣上開為詐騙之人旋將上
    揭款項領走。案經台灣高雄地方法院檢察署檢察官偵辦曹順
    展、卲維朋等不法犯行後，始循線查獲上情。
二、案經內政部警政署高雄港務警察局移送台灣高雄地方法院檢
    察署檢察自動檢舉偵查後聲請簡易判決處刑，本院認不宜以
    簡易判決處刑，改依通常程序審理判決。
    理  由
一、訊據被告己○○（下稱被告）對於上揭販賣系爭郵局存摺、
    提款卡、密碼予不詳姓名男子之事實，業據其於本院審理時
    供認不諱，而被害人丙○○確遭以恫稱兒被綁架，如果要兒
    子就要拿錢來贖，如果跟先生聯絡，兒子就會沒命等語，恫
    嚇而匯款4 萬元入被告上開帳戶之事實，亦據其於本院審理
    時結證在卷（見本院卷第45頁）。另被害人乙○○亦確遭不
    詳歹徒以電話誆稱：兒子為人擔保借貸20萬元，本息已逾50
    萬元，現人在渠等手上等語，因電話中傳來冒充其子哭泣聲
    ，復訴說被打之情狀，致乙○○恐兒子遭遇不測心生畏懼，
    遂依指示前往匯款4 萬元至被告上開帳戶內之事實，亦經乙○○具狀說明甚詳（見本院卷第58頁），上開款向確實係
    入被告帳戶內之事實，亦有本院向中華郵政股份有限公司函
    詢所檢送之交易明細在卷可憑（見本院94年度簡字第5804號
    卷第12頁）。再者，被害人庚○○、戊○○分別遭不詳姓立
    人以電話恫稱：兒子因擔任他人借款之保證人而遭帶走、毆
    打；兒子葉志昇因欠款未還而遭帶走，並將對葉志昇不利等
    語，心生畏懼而匯款之事實，亦渠等於警詢中證述甚詳，並
    有渠等匯出前開款項之郵政國內匯款執據、中華郵政公司94
    年10月28日儲字第0940718932號函在卷可稽，被害人庚○○
    、戊○○係遭恐嚇而將款項匯入被告之夫甲○○上開帳戶並
    旋遭提領之事實，亦堪以認定。上開交易明細及被害人乙○○上開書面陳述、被害人庚○○等於警訊中之證述雖係審判
    外之書面陳述，惟上開交易明細係金融業者從事業務於通常
    業務過程所須製作之紀錄文書，且無顯不可信之情事，而被
    害人等之書面陳述亦經被告於本院審理時同意為證據，本院
    審酌被害人上開陳述核與交易明細相符，且與待證事實有關
    聯性，依刑事訴訟法第159 條之4 第2 款、同法第159 條之
    5 第1 項規定，自有證據能力，附此敘明。
二、按金融存款帳戶事關存戶個人財產權益之保障，除非本人或
    與本人關係親密者，一般人均有妥為保管防阻他人任意使用
    之認識，難認有自由流通之理由，縱使在特殊情況下，偶有
    交付他人使用之需，亦必深入瞭解用途後，再行提供使用，
    方符常情，若存款帳戶落入不明人士手中，極易被利用為與
    財產有關之犯罪工具，此為吾人一般生活認識所易於體察之
    常識，被告係國民中學畢業，此經其警訊時自承在卷，對於
    上開常情，自無不知之理。因此，如有犯罪之意圖者，徵求
    他人提供帳戶，客觀上亦可預見其目的在供作不法所取得金
    錢之存入後再行領出使用，以避免身分曝光，防止追查，此
    為一般人本於一般之認知能力所能暸解，被告既知悉上情，
    任意將其前開帳戶販賣與他人使用，其有幫助恐嚇取財之不
    確定故意應堪認定。從而本件案事證明確，被告犯行已堪認
    定。
三、按刑法上之幫助犯，係對於犯罪與正犯有共同之認識，而以
    幫助之意思，對於正犯資以助力，而未參與實施犯罪之行為
    者而言，此有最高法院75年度台上字第1509號、88年度台上
    字第1270號判決意旨可資參照；因此，如未參與實施犯罪構
    成要件之行為，且係出於幫助之意思提供助力，即屬幫助犯
    ，而非共同正犯。又恐嚇取財罪非不含有詐欺性，其與詐欺
    罪之區別，係在行為人對被害人所用之手段，僅使其陷於錯
    誤者，為詐欺，使發生畏懼心者，為恐嚇，此有最高法院30
    年度上字第668 號判例可資參照。上開不詳歹徒雖係對被害
    人誆稱渠等兒子積欠他人債務或遭綁架云云，惟既係以如不
    匯款，兒子恐遭不測等語恫嚇，而被害人等亦係因畏懼而交
    付財物，依上開最高法院之判例意旨自屬恐嚇取財而非詐欺
    。核被告所為，係犯刑法第30條第1 項前段、第346 條第1
    項幫助恐嚇取財罪。公訴人認係幫助詐欺罪，尚有未洽，起
    訴法條應予變更。不詳姓名之人雖係連續恐嚇多人，惟被告
    係同時同地交付自己及其夫之存摺等物品，僅有一次幫助之
    犯行，應僅論以一次幫助犯，被告之行為既僅止於幫助，爰
    依刑法第30條第2 項之規定，按正犯之刑減輕之。檢察官雖
    未就被告出售其夫甲○○帳戶之行為起訴，惟此部分行為與
    聲請簡易判決處刑部分有事實上一罪之關係，自應為起訴效
    力所及，本院自應併予審理判決。爰審酌被告為謀一己私利
    而將銀行帳戶交給不法分子資為恐嚇取財之工具，紊亂社會
    正常交易秩序，並使不法之徒藉此輕易取得財物，使檢警難
    以追查緝捕，所造成之危害非輕，惟念其犯後坦承全部犯行
    ，被告之夫已入獄服刑等一切情狀，量處如主文所示之刑。
五、末按被告前此未曾受有期徒刑以上刑之宣告，有其前科資料
    表在卷可憑，本院審酌被告犯後坦承犯行，且深表悔悟，尚
    有幼子待其扶養，其夫已因販賣存摺而入獄服刑等一切情事
    ，認對其所宣告之刑以暫不執行為適當，爰宣告緩刑4 年，
    緩刑期內付保護管束，以啟自新，並觀後效。
六、據上論斷，應依刑事訴訟法第299 條第1 項前段、第300 條
    ，刑法第34 6條第1 項、第30條第1 項前段、第2 項、第41
    條第1 項前段、第74條第1 款、第93條第1 項，罰金罰鍰提
    高標準條例第1 條前段，判決如主文。
本案經檢察官丁○○到庭執行職務。
中    華    民    國    95    年    2     月    27    日
                  刑事第五庭  審判長法  官  李嘉興
                                    法  官  林俊寬
                                    法  官  陳君杰
以上正本證明與原本無異。
如不服本判決，應於判決送達後10日內，向本院提出上訴狀。
中    華    民    國    95    年    2     月    27    日
                                    書記官  唐美玲
附錄本判決論罪之法條：
刑法第346條
意圖為自己或第三人不法之所有，以恐嚇使人將本人或第三人之
物交付者，處6 月以上5 年以下有期徒刑，得併科1 千元以下罰
金。
以前項方法得財產上不法之利益，或使第三人得之者，亦同。
前二項之未遂犯罰之。


司法院資訊處製作；財團法人民間司法改革基金會備份。
